臺灣高等法院臺中分院刑事判決       100年度上訴字第1102號
上  訴  人  臺灣苗栗地方法院檢察署檢察官
被      告  葉明城
指定辯護人  本院公設辯護人  劉秋蘭
上列上訴人因被告違反毒品危害防制條例案件，不服臺灣苗栗地
方法院99年度訴字第894號中華民國100年3月25日第一審判決（
起訴案號：臺灣苗栗地方法院檢察署99年度偵字第4994、5138號
），提起上訴，本院判決如下：
    主    文
原判決撤銷。
葉明城犯如附表所示之十七罪，均累犯，各處如附表所示之刑（
含主刑及從刑）。應執行有期徒刑拾壹年陸月。扣案之第一級毒
品海洛因共貳拾肆包（合計淨重點柒貳公克，空包裝總重肆點
伍捌公克）沒收銷燬之；扣案之NOKIA廠牌行動電話壹具（內含
門號0000000000之SIM卡1張）、分裝勺肆支、分裝袋柒拾捌包，
均沒收；未扣案之販賣毒品所得共計新臺幣壹萬仟柒佰元沒收
，如全部或一部不能沒收時，以其財產抵償之。
葉明城其他被訴於民國九十九年八月二十二日十九時五十分許轉
讓第一級毒品、轉讓禁藥部分，均無罪。
    犯罪事實
一、葉明城前曾於民國（下同）95年間因違反毒品危害防制條例
    案件，經臺灣苗栗地方法院以97年度訴字第575號刑事判決
    分別判處有期徒刑7月、3月，應執行有期徒刑9月確定，入
    監服刑後，於98年9月13日縮短刑期執行完畢，猶不知悔改
    。
二、葉明城竟意圖營利，基於販賣第一級毒品海洛因之犯意，並
    使用以其朋友朱俊宇名義申請後送給其使用而為其所有之門
    號0000000000的SIM卡，裝在其所有之NOKIA廠牌行動電話1
    具內作為販賣第一級毒品海洛因之聯絡電話，及使用分裝勺
    4支、分裝袋78個作為分裝販賣之第一級毒品海洛因的工具
    ，而分別為下列販賣第一級毒品海洛因之犯行：
  (一)葉明城分別於99年8月16日17時26分41秒、18時9分45秒，以
    其使用之門號0000000000號行動電話，與李元旭使用之門號
    0000000000號行動電話聯絡，李元旭在電話中表明要洽購第
    一級毒品海洛因，並相約在李元旭位於臺中縣大甲鎮○○里
    ○○路4之120號住處前見面，嗣於同日18時20分許，在上址
    ，由葉明城以新臺幣（下同）1000元之代價，販賣第一級毒
    品海洛因1包給李元旭，並向李元旭收取現金1000元。
  (二)葉明城於99年9月7日17時多許，以其使用之門號0000000000
    號行動電話，與李元旭使用之門號0000000000號行動電話聯
    絡，李元旭在電話中表明要洽購第一級毒品海洛因，並約在
    李元旭位於臺中縣大甲鎮○○里○○路4之120號住處前見面
    ，旋在上址，由葉明城以1000元之代價，販賣第一級毒品海
    洛因1包給李元旭，但此次葉明城同意讓李元旭先欠款而未
    向李元旭收取現金1000元。
  (三)葉明城分別於99年8月19日7時55分18秒、8時8分8秒，以其
    使用之門號0000000000號行動電話，與劉憲明使用之門號00
    00000000號行動電話聯絡，劉憲明在電話中表明要洽購第一
    級毒品海洛因，並相約在苗栗縣苑裡鎮龍德家商前見面，嗣
    於同日8時10分許，在上址，由葉明城以1000元之代價，販
    賣第一級毒品海洛因1包給劉憲明，並向劉憲明收取現金
    1000元。
  (四)葉明城分別於99年8月13日18時28分16秒、18時38分36秒，
    以其使用之門號0000000000號行動電話，與劉祐池使用之門
    號0000000000號行動電話聯絡，劉祐池在電話中表明要洽購
    第一級毒品海洛因，並相約在苗栗縣苑裡鎮舊社里成興超市
    前見面，嗣於同日18時40分許，在上址，由葉明城以1000元
    之代價，販賣第一級毒品海洛因1包給劉祐池，並向劉祐池
    收取現金1000元。
  (五)葉明城分別於99年8月15日14時34分45秒、14時58分59秒，
    以其使用之門號0000000000號行動電話，與劉祐池使用之門
    號0000000000號行動電話聯絡，劉祐池在電話中表明要洽購
    第一級毒品海洛因，並相約在劉祐池位於苗栗縣苑裡鎮泰田
    里之住處附近見面，嗣於同日15時許，在上址，由葉明城以
    700元之代價，販賣第一級毒品海洛因1包給劉祐池，並向劉
    祐池收取現金700元。
  (六)葉明城分別於99年8月16日8時8分9秒、8時57分22秒、9時6
    分44秒，以其使用之門號0000000000號行動電話，與劉祐池
    使用之門號0000000000號行動電話聯絡，劉祐池在電話中表
    明要洽購第一級毒品海洛因，並相約在苗栗縣苑裡鎮舊社里
    之荷田田（起訴書及原審判決誤載為何田田）餐廳前見面，
    並於同日9時6分44秒通話後，旋在上址，由葉明城以500元
    之代價，販賣第一級毒品海洛因1包給劉祐池，並向劉祐池
    收取現金500元。
  (七)葉明城分別於99年8月29日12時17分29秒、14時11分30秒，
    以其使用之門號0000000000號行動電話，與劉祐池使用之門
    號0000000000號行動電話聯絡，劉祐池在電話中表明要洽購
    第一級毒品海洛因，並相約在劉祐池位於苗栗縣苑裡鎮泰田
    里之住處附近的路邊見面，嗣於同日14時13分許（原審判決
    誤載為14時11分許），在上址，由葉明城以1000元之代價，
    販賣第一級毒品海洛因1包給劉祐池，但此次葉明城同意讓
    劉祐池先欠款而未向劉祐池收取現金1000元。
  (八)葉明城於99年8月19日8時38分57秒，以其使用之門號000000
    0000號行動電話，與林東榮使用之門號0000000000號行動電
    話聯絡，林東榮在電話中表明要洽購第一級毒品海洛因，並
    相約在苗栗縣苑裡鎮○○里○○路之萊爾富超商前見面，嗣
    於同日9時許，在上址，由葉明城以1000元之代價，販賣第
    一級毒品海洛因1包給林東榮，並向林東榮收取現金1000元
    。
  (九)葉明城分別於99年8月19日20時34分42秒、20時47分37秒、
    21時10分39秒，以其使用之門號0000000000號行動電話，與
    林東榮使用之門號0000000000號行動電話聯絡，林東榮在電
    話中表明要洽購第一級毒品海洛因，並相約在臺中縣幼獅工
    業區見面，嗣於同日21時30分許，在上址，由葉明城以1000
    元之代價，販賣第一級毒品海洛因1包給林東榮，並向林東
    榮收取現金1000元。
  (十)葉明城分別於99年7月25日11時51分17秒、11時58分8秒，以
    其使用之門號0000000000號行動電話，與張崇原使用之門號
    0000000000號行動電話聯絡，張崇原在電話中表明要洽購第
    一級毒品海洛因，並相約在苗栗縣苑裡鎮○○路355號之慈
    和宮見面，嗣於同日12時10分許，在上址，由葉明城以1000
    元之代價，販賣第一級毒品海洛因1包給張崇原，並向張崇
    原收取現金1000元。
  (十一)葉明城於99年7月27日17時25分32秒，以其使用之門號00000
    00000號行動電話，與張崇原使用之門號0000000000號行動
    電話聯絡，張崇原在電話中表明要洽購第一級毒品海洛因，
    並相約在苗栗縣苑裡鎮○○路305號之慈和宮見面，嗣於同
    日17時50分許，在上址，由葉明城以1000元之代價，販賣第
    一級毒品海洛因1包給張崇原，並向張崇原收取現金1000元
    。
三、葉明城另行意圖營利，基於販賣第二級甲基安非他命之犯意
    ，及同時基於轉讓第一級毒品海洛因之犯意，使用以其朋友
    朱俊宇名義申請後送給其使用而為其所有之門號0000000000
    的SIM卡，裝在其所有之NOKIA廠牌行動電話1具內作為販賣
    第二級毒品甲基安非他命、轉讓第一級毒品海洛因之聯絡電
    話，及使用分裝勺4支、分裝袋78個作為分裝販賣第二級毒
    品甲基安非他命之工具，於99年8月16日17時5分57秒、17時
    14分15秒，以其使用之門號0000000000號行動電話，與蕭楷
    和使用之門號0000000000號行動電話聯絡，蕭楷和在電話中
    表明要洽購第二級毒品甲基安非他命，並相約在苗栗縣苑裡
    鎮○○路、天下路口之天主教堂前見面，並於同日17時30分
    許，在上址，由葉明城以1000元之代價，販賣第二級毒品甲
    基安非他命1包給蕭楷和，並向蕭楷和收取現金1000元，葉
    明城同時無償轉讓價值約500元之第一級毒品海洛因予蕭楷
    和施用。
四、葉明城另行意圖營利，基於販賣第二級甲基安非他命之犯意
    ，使用以其朋友朱俊宇名義申請後送給其使用而為其所有之
    門號0000000000的SIM卡，裝在其所有之NOKIA廠牌行動電話
    1具內作為販賣第二級毒品甲基安非他命之聯絡電話，及使
    用分裝勺4支、分裝袋78個作為分裝販賣第二級毒品甲基安
    非他命之工具，而分別為下列販賣第二級毒品甲基安非他命
    之犯行：
  (一)葉明城於99年8月24日14時23分55秒，以其使用之門號00000
    00000號行動電話，與張崇原使用之門號0000000000號行動
    電話聯絡，張崇原在電話中表明要洽購第二級毒品甲基安非
    他命，並相約在苗栗縣苑裡鎮田心里德心橋見面，嗣於同日
    14時50分許，在上址，由葉明城以2000元之代價，販賣第二
    級毒品甲基安非他命1包給張崇原，並向張崇原收取現金
    2000元。
  (二)葉明城於99年8月14日4時50分53秒，以其使用之門號000000
    0000號行動電話，與郭國偉使用之門號0000000000號行動電
    話聯絡，郭國偉在電話中表明要洽購第二級毒品甲基安非他
    命，相約在苗栗縣苑裡鎮田心里德心橋見面，並旋在上址，
    由葉明城以2500元之代價，販賣第二級毒品甲基安非他命1
    包給郭國偉，價金則由葉明城前欠郭國偉10000元中抵扣。
五、葉明城另行基於轉讓第一級毒品海洛因之犯意，使用以其朋
    友朱俊宇名義申請後送給其使用而為其所有之門號00000000
    00的SIM卡，裝在其所有之NOKIA廠牌行動電話1具內作為轉
    讓第一級毒品海洛因之聯絡電話，而分別為下列轉讓第一級
    毒品海洛因之犯行：
  (一)葉明城於99年8月10日21時28分51秒，以其使用之門號00000
    00000號行動電話，與劉祐池使用之門號0000000000號行動
    電話聯絡，相約在苗栗縣苑裡交流道附近見面，嗣於同日21
    時30分許，在上址，由葉明城無償轉讓第一級毒品海洛因約
    半支香菸量予劉祐池施用。
  (二)葉明城於99年8月12日18時5分58秒、18時29分47秒，以其使
    用之門號0000000000號行動電話，與劉祐池使用之門號0000
    000000號行動電話聯絡，相約在臺中縣大甲鎮○○路中南加
    油站前見面，嗣於同日18時30分許，在上址，由葉明城無償
    轉讓第一級毒品海洛因約0.2公克的量予劉祐池施用。
六、葉明城另行基於轉讓第一級毒品海洛因、禁藥即第二級毒品
    甲基安非他命之犯意，使用以其朋友朱俊宇名義申請後送給
    其使用而為其所有之門號0000000000的SIM卡，裝在其所有
    之NOKIA廠牌行動電話1具內作為轉讓第一級毒品海洛因、禁
    藥即第二級毒品甲基安非他命之聯絡電話，於99年8月22日
    19時48分12秒、19時57分5秒，以其使用之門號0000000000
    號行動電話，與蕭楷和使用之門號0000000000號行動電話聯
    絡，原先相約在苗栗縣苑裡鎮○○路305號之慈和宮見面，
    後改約在苗栗縣苑裡鎮苑裡游泳池見面，並於同日19時57分
    5 秒通話後，在苗栗縣苑裡鎮苑裡游泳池，由葉明城無償轉
    讓第一級毒品海洛因、禁藥即第二級毒品甲基安非他命各1
    小包予蕭楷和施用（原審判決附表三編號5、附表四編號2之
    犯罪事實敘述，誤載為「販賣毒品既遂」，應予更正）。
七、嗣經警於99年9月7日20時許，持臺灣苗栗地方法院核發之搜
    索票前往葉明城位於苗栗縣苑裡鎮○○路102號居所，當場
    查獲葉明城，並扣得其所有供上開二至六犯罪使用之NOKIA
    廠牌行動電話1具（內含門號0000000000之SIM卡1張）、分
    裝勺4支、分裝袋78包，及其為販賣、轉讓後所剩餘之第一
    級毒品海洛因共24包（驗餘合計淨重3.72公克，空包裝總重
    4.58公克），暨其所有但與本案犯罪無關之手機1支（內含
    門號0000000000號之SIM卡1張）。
八、案經臺灣苗栗地方法院檢察署檢察官指揮苗栗縣警察局通霄
    分局報告偵查後起訴。
    理  由
壹、證據能力之說明：
一、按刑事被告之詰問權，係指訴訟上被告有在審判庭盤詰證人
    之權利；偵查中檢察官訊問證人，旨在蒐集被告犯罪證據，
    以確認被告嫌疑之有無及內容，與審判中透過當事人之攻防
    ，經由詰問程序調查證人以認定事實之性質及目的有別。偵
    查中辯護人僅有在場權及陳述意見權，此觀之刑事訴訟法第
    245條第2項前段之規定甚明，檢察官訊問證人並無必須傳喚
    被告使其得以在場之規定，同法第248條第1項前段雖規定「
    如被告在場者，被告得親自詰問」，亦僅賦予該在場被告於
    檢察官訊問證人時得親自詰問證人之機會而已，被告如不在
    場，殊難期有親自詰問之可能。此項未經被告詰問之被告以
    外之人於偵查中向檢察官所為之陳述，依刑事訴訟法第159
    條第1項、第159條之1第2項之規定，除顯有不可信之例外情
    況外，原則上為「法律規定得為證據」之傳聞例外，依其文
    義解釋及立法理由之說明，並無限縮於檢察官在偵查中訊問
    證人之程序，應已給予被告或其辯護人對該證人行使反對詰
    問權者，始有證據能力之可言。為保障被告之反對詰問權，
    並與現行法對傳聞例外所建構之證據容許範圍求其平衡，證
    人在偵查中雖未經被告之詰問，倘被告於審判中已經對該證
    人當庭及先前之陳述進行詰問，即已賦予被告對該證人詰問
    之機會，則該證人於偵查中之陳述即屬完足調查之證據，而
    得作為判斷之依據，此有最高法院97年度臺上字第405 號判
    決意旨可參。是依上開說明可知，在偵查中訊問證人，被告
    或其辯護人對該證人雖未行使反對詰問權，依刑事訴訟法第
    159條之1第2項之規定，原則上屬於法律規定為有證據能力
    之傳聞證據，於例外顯有不可信之情況，始否定其得為證據
    ，亦即，得為證據之被告以外之人於偵查中向檢察官所為之
    陳述，因其陳述未經被告詰問，應認屬於未經合法調查之證
    據，但非為無證據能力（亦有最高法院96年度臺上字第4365
    號、96年度臺上字第3923號判決、97年臺上字第356號判決
    意旨可參）。經查，本案證人李元旭、劉憲明、劉祐池、林
    東榮、張崇原、郭國偉於偵查中具結證述之內容，被告葉明
    城及其辯護人並未釋明有何顯不可信之情況，且亦查無顯有
    不可信之情況，另再經本院於審理時將上開七位證人筆錄逐
    一提示予辯護人、檢察官供其閱覽並告以要旨，則該上開七
    位證人於偵查中之陳述即屬完足調查之證據，亦得作為判斷
    之依據。
二、次按刑事訴訟法第159條之4第2款所稱從事業務之人於業務
    上或通常業務過程所須製作之紀錄文書、證明文書，因係於
    通常業務過程不間斷、有規律而準確之記載，且大部分紀錄
    係完成於業務終了前後，無預見日後可能會被提供作為證據
    之偽造動機，其虛偽之可能性小，除非該等紀錄文書或證明
    文書有顯然不可信之情況，否則有承認其為證據之必要。查
    門號0000000000號的遠傳資料查詢1份、Google地圖3份，係
    屬從事業務之人於通常業務過程所為之紀錄文書，無預見日
    後可能會被提供作為證據之偽造動機，且無其他顯然不可信
    之情況，依上揭條文規定，自得作為證據。
三、又按有事實足認被告或犯罪嫌疑人有最輕本刑為3年以上有
    期徒刑之罪，並危害國家安全或社會秩序情節重大，而有相
    當理由可信其通訊內容與本案有關，且不能或難以其他方法
    蒐集或調查證據者，得發通訊監察書；前項通訊監察書，偵
    查中由檢察官依司法警察機關聲請或依職權以書面記載第11
    條之事項，並敘明理由、檢附相關文件，聲請該管法院核發
    ，通訊保障及監察法第5條第1項第1款、第2項分別定有明文
    。查本案承辦警員對於被告所持用門號0000000000號行動電
    話，實施通訊監察，前經臺灣苗栗地方法院核准在案，此有
    詳載聲監案號、案由、監察電話、對象及譯文人等之臺灣苗
    栗地方法院99年聲監字第253號通訊監察書1份及通訊監察譯
    文各1份附卷可參。且被告所犯係販賣第一級、第二級毒品
    罪，分別係最輕本刑無期徒刑、有期徒刑7年以上之罪，而
    該等犯罪類型之犯罪過程多係透過電話通聯並以代號、暗碼
    等隱晦方式暗中進行，其犯罪結果戕害不特定國人之身心健
    康甚鉅，自屬危害社會秩序情節重大，而有相當理由可信犯
    罪嫌疑人之通訊內容要與涉案情節有關，且難以其他方法蒐
    集或調查證據者，又監聽過程中尚查無任何不法或不當侵害
    人權保障之情事，自屬符合通訊保障及監察法第5條第1項第
    1款、第2項之規定，核係依法所為之監聽，尚無不法取證情
    事或違背法定程序之處，則基於該通訊監察所取得之監聽電
    話錄音自具有證據能力。
四、再按依據監聽錄音結果予以翻譯而製作之通訊監察譯文，乃
    該監聽錄音內容之顯示，此為學理上所稱之派生證據，屬於
    文書證據之一種。此於被告或訴訟關係人對其譯文之真實性
    發生爭執或有所懷疑時，法院固應依刑事訴訟法第156條之1
    第2項規定勘驗該監聽之錄音帶踐行調查證據之程序，以確
    認該錄音聲音是否為本人及其內容與通訊監察譯文之記載是
    否相符；然如被告或訴訟關係人對其監聽錄音之譯文真實性
    並不爭執，顯無辨認其錄音聲音之調查必要性。是法院於審
    判期日就此如已踐行提示通訊監察譯文供當事人辨認或告以
    要旨，使其表示意見等程序並為辯論者，其所為之調查證據
    程序即無不合（見最高法院96年度臺上字第1869號判決意旨
    ）。查本案檢察官、辯護人於本院審理中均表示對於卷附之
    通訊監察譯文之證據能力均不爭執（見本院卷第65頁），本
    院並於審判期日踐行提示該通訊監察譯文供當事人辨認或告
    以要旨，使其表示意見，是上開通訊監察譯文本院審酌該書
    面作為時之情況，認為適當作為證據。又按刑事訴訟法第
    158條之4之規定，係對於除法律另有規定者外，其他違反法
    定程序蒐得各類證據之證據能力如何認定，設其總括性之指
    導原則。其規範目的在於要求實施刑事訴訟程序之公務員，
    於蒐求證據之初始與過程中，應恪遵程序正義，不得違法侵
    權。如有違反，於個案審酌客觀權衡之結果，或將導致證據
    使用禁止之法效。至於蒐得證據之最後，由執行職務之公務
    員製作之文書，除刑事訴訟法有定其程式，應依其規定外，
    依同法第39條之規定，均應記載製作之年、月、日及其所屬
    機關，由製作人簽名。此屬證據取得後文書製作法定程式之
    遵守，無關乎刑事訴訟法第158條之4係規定證據取得過程（
    程序）適法性之認定。公務員製作之文書未經製作人簽名，
    除本法有特別規定（如第46條）外，是否無效或係不合法律
    上之程式而得命補正，抑屬證據證明力之問題，由法院就文
    書之性質（意思文書或報告文書），視各個情形自由判斷（
    此經最高法院著有97年度臺上字第96號判決意旨可參）。查
    本案承辦警員對於被告所持用之門號0000000000號行動電話
    之通訊監察譯文，原未依刑事訴法第39條之規定，記載製作
    之年、月、日及其所屬機關，並由製作人簽名，有卷附之通
    訊監察譯文可憑。該文書製作過程雖未遵守法定程式，但依
    前揭最高法院判決意旨，此屬證據取得後文書之製作，非屬
    證據取得之過程，與刑事訴訟法第158條之4規定無涉。故本
    案此部分並無法律特別規定而應認定無效，且經製作該通訊
    監察譯文之原任苗栗縣警察局通霄分局偵查佐劉坤榮以職務
    報告敘明，其當時任該偵查隊，上開行動電話之通訊監察譯
    文製作日期均係在99年8月7日至99年8月29日期間製作完成
    等情（見本院卷第43頁），其業已依上開法條之規定補正其
    文書程式不備之處，併予敘明。
五、另按被告以外之人（包括證人、鑑定人、告訴人、被害人及
    共同被告等）於審判外之陳述，雖不符刑事訴訟法第159條
    之1至之4等之規定，而經當事人於審判程序同意作為證據，
    法院審酌該言詞陳述或書面陳述作成時之情況，認為適當者
    ，亦得為證據；當事人、代理人或辯護人於法院調查證據時
    ，知有刑事訴訟法第159條第1項不得為證據之情形，而未於
    言詞辯論終結前聲明異議者，視為有前項之同意，同法第15
    9條之5定有明文。立法意旨在於傳聞證據未經當事人之反對
    詰問予以核實，原則上先予排除。惟若當事人已放棄反對詰
    問權，於審判程序中表明同意該等傳聞證據可作為證據；或
    於言詞辯論終結前未聲明異議，基於尊重當事人對傳聞證據
    之處分權，及證據資料愈豐富，愈有助於真實發見之理念，
    且強化言詞辯論主義，使訴訟程序得以順暢進行，上開傳聞
    證據亦均具有證據能力。經查，證人李元旭、劉憲明、劉祐
    池、林東榮、張崇原、郭國偉於警詢時之陳述，及查獲照片
    共12張，查無符合刑事訴訟法第159條之1至之4之情形，惟
    經檢察官、辯護人於本院審理時，均表示對上開證據之證據
    能力沒有意見（見本院卷第65頁），又本院審酌上開言詞陳
    述作成時之情況，查無其他不法之情狀，足認為得為本案之
    證據，依刑事訴訟法第159條之5之規定，有證據能力。
六、有關扣案之NOKIA廠牌行動電話1具（內含門號0000000000之
    SIM卡1張）、分裝勺4支、分裝袋78個及第一級毒品海洛因
    24包（驗餘合計淨重3.72公克，空包裝總重4.58公克），非
    屬供述證據而無傳聞法則之適用；且上開扣案之物品係警方
    於99年9月7日持臺灣苗栗地方法院核發搜索票在被告位於苗
    栗縣苑裡鎮○○路102號居所搜索而查扣等情，有搜索筆錄
    、扣押物品收據、扣押物品目錄表各1份存卷可按（見警卷
    第6至10頁），足見係由警員依法定程序合法扣得，且亦與
    本案具有關聯性，當有證據能力。
貳、有罪部分：
一、認定犯罪事實所憑之證據及理由：
  (一)上開犯罪事實，業據被告於偵查中、原審準備程序及審理時
    坦承不諱（見99年度偵字4994號卷第76頁，原審卷第24、76
    頁），並分別經證人李元旭、劉憲明、劉祐池、林東榮、張
    崇原、郭國偉於警詢時、偵查中證述明確，暨證人蕭楷和於
    警詢時、偵查中及本院審理時證述綦詳（見99年度偵字第49
    94號卷第82至87、96至99、102至104、114至116、118至122
    、134至138、140至143、154至157、159至167、180至181、
    183至186、197至200、202至207、217至219頁，本院卷第62
    頁背面至64頁），核與通訊監察譯文1份之內容吻合（見99
    年度偵字第4994號卷第88、112、126至128、145、169、170
    背面、174、196、215頁），復有臺灣苗栗地方法院99年聲
    監字第253號通訊監察書1份、被告使用之行動電話門號0000
    000000號的遠傳資料查詢1份、Google地圖3份、查獲照片共
    12張在卷可稽（見警卷第13、45至50頁，本院卷第33、44至
    46頁），且有扣得被告所有供本案犯罪使用之NOKIA廠牌行
    動電話1具（內含門號0000000000之SIM卡1張）、分裝勺4支
    、分裝袋78個及第一級毒品海洛因24包（驗餘合計淨重3.72
    公克，空包裝總重4.58公克）可證，足見被告前開自白確與
    事實相符。且：
  1.就上開犯罪事實欄二、(二)部分，證人李元旭係於每月10日才
    領薪水，故於99年9月7日17時多許向被告購買第一級毒品海
    洛因時，被告要證人李元旭於同年月10日領薪水後再給錢一
    節，業據證人李元旭於偵查中證述明確（見99年度偵字4994
    號卷第97頁），堪認該次被告確有同意讓證人李元旭先欠款
    而未向證人李元旭收取現金1000元甚明。
  2.就上開犯罪事實欄二、(七)部分，證人劉祐池於99年9月8日偵
    訊中證述：其於99年8月29日12時17分29秒、14時11分30秒
    與葉明城通聯，是要向葉明城購買1000元的海洛因，並於當
    日14時13分許在其家門口路上交易的，但迄今還沒付這1000
    元，其跟葉明城說先欠著等語綦詳（見99年度偵字4994號卷
    第137頁），核與同日12時17分29秒之通訊監察譯文內容（A
    為被告，B為證人劉祐池）：
    「B：小業，我祐池。
      A：他叫我跟他去。
      B：同樣那個，明天錢在給你，快一點。
      A：我先給別人拿給你，我先處理。
      B：等一下打給我。
      A：好。」
    之內容相符（見99年度偵字4994號卷第127頁），自堪信該
    次被告確有同意讓證人劉祐池先欠款而未向證人劉祐池收取
    現金1000元無訛。
  3.就上開犯罪事實欄四、(二)部分，證人郭國偉於偵查中證稱：
    其與葉明城於99年8月14日4時50分53秒通聯，本來是要向葉
    明城購買海洛因，結果葉明城來的時後，是拿給其1克的甲
    基安非他命，並說價值2500元，但其沒有拿錢給葉明城，因
    葉明城先前欠其10000元，這次拿的甲基安非他命抵2500元
    等情屬實（見99年度偵字第4994號卷第218頁），自堪信該
    次價金係則由被告前欠證人郭國偉之10000元中抵扣。
  4.就上開犯罪事實欄三部分，證人蕭楷和於偵訊時證述：其於
    99年8月16日17時5分57秒、17時14分15秒與葉明城通聯，係
    要向葉明城購買甲基安非他命，並相約在苗栗縣苑裡鎮之天
    主教堂前見面，大約於同日17時30分許碰面，其向葉明城購
    買1000元的甲基安非他命，並當場向葉明城要了1包海洛因
    ，大約是500元的量等語綦詳（見99年度偵字第4994號卷第
    198頁），並於本院審理時證稱：該次葉明城是同時、同地
    ，將其購買之第二級毒品甲基安非他命，與他要無償轉讓之
    第一級毒品海洛因，一起交付給其等語甚明（見本院卷第62
    頁背面至63頁），可見被告於99年8月16日17時30分許，是
    同時、同地販賣第二級毒品甲基安非他命與轉讓第一級毒品
    海洛因予證人蕭楷和無誤。
  5.就上開犯罪事實欄六部分，證人蕭楷和於本院審理時證述：
    其於99年8月22日時，是住在苗栗縣苑裡鎮海岸里海岸33之4
    號，其住處與苗栗縣苑裡鎮○○路305號慈和宮間之車程約5
    、6分鐘，與苑裡游泳池間之車程約5分鐘，其於99年8月22
    日19時48分12秒、19時57分5秒與葉明城通聯，是要跟葉明
    城討海洛因、甲基安非他命施用，第一通本來約在媽祖廟即
    苗栗縣苑裡鎮○○路305號之慈和宮見面，後來在第二通通
    聯改約在苗栗縣苑裡鎮的苑裡游泳池見面，最後是在苑裡游
    泳池碰面，葉明城是同時、同地無償轉讓海洛因、甲基安非
    他命給其等語明確（見本院卷第63至64頁），核與證人蕭楷
    和於警詢時證述：同日19時57分5秒之通聯，是上一通即同
    日19時48分12秒之延伸等情相符（見99年度偵字第4994號卷
    第185頁），並與卷附之Google地圖3份顯示之上開三址相對
    位置符合（見本院卷第44至46頁）。參以該日證人蕭楷和與
    被告間之通聯為（A為被告，B為證人蕭楷和）：
    「一、99年8月22日19時48分12秒：
      A：他人到了，你錢拿來，我東西就給你。
      B：我人在痛苦，是阿莫也。
      A：不是，是我要好的朋友，錢來拿就給你一份。
      B：我人在痛苦，不然叫我那個去拿。
      A：好，在媽祖廟等。
      B：好。
      二、99年8月22日19時57分5秒：
      A：你到那裡了。
      B：我到游泳池。
      A：在那裡等我。
      B：好。」（見99年度偵字第4994號卷第196頁），
    顯見被告應是先於同日19時48分12秒與證人蕭楷和約在媽祖
    廟即苗栗縣苑裡鎮○○路305號之慈和宮見面，因證人蕭楷
    和未抵達，故再於同日19時57分5秒與證人蕭楷和通聯，此
    時證人蕭楷和稱其在苑裡游泳池，方改約在苑裡游泳池見面
    ，是被告與證人蕭楷和於同日19時48分12秒、19時57分5秒
    之通聯後，應僅有於同日19時57分5秒通聯後碰面而有同時
    無償轉讓第一級毒品海洛因、禁藥即第二級毒品甲基安非他
    命1次之行為。至於證人蕭楷和雖於偵訊時證述：於99年8月
    22日19時48分12秒通聯，是其向葉明城要了500元的海洛因
    及500元的甲基安非他命，約在苗栗縣苑裡鎮的慈和宮媽祖
    廟前，是大約在19時50分許，由葉明城拿海洛因及甲基安非
    他命各1包給其，其拿回家用了之後，又立刻在同日19時57
    分5秒打電話給葉明城，又向葉明城要了500元的海洛因及
    500元的甲基安非他命，因為第一次拿的海洛因及甲基安非
    他命無法解癮云云（見99年度偵字第4994號卷第199頁），
    然證人蕭楷和此部分於偵查中之證言，不僅與上開2通通訊
    監察譯文實具有延續性之內容相齟齬，且與證人蕭楷和住處
    與媽祖廟即苗栗縣苑裡鎮○○路305號之慈和宮、苑裡游泳
    池間之距離、車程所費時間，亦不相合，況證人蕭楷和於本
    院審理時業已證述：實情不是如其偵查中所述，實際上，當
    天其只有向葉明城討1次毒品而已等語甚明（見本院卷第64
    頁）。綜上，堪認被告於99年8月22日22日19時48分12秒、
    19時57 分5秒與證人蕭楷和通聯，僅於同日19時57分5秒通
    話後，同時轉讓第一級毒品海洛因、禁藥即第二級毒品甲基
    安非他命予證人蕭楷和1次無訛。
  (二)按刑事法之販賣行為，係基於禁止管制之物品擴散、流通之
    立場而為規範，故以該物品是否已經交付予買方，作為犯罪
    既、未遂之區別標準，至於賣方是否已經收得價金或約定之
    對價，則非所問。此與民事法之買賣，係本於誠信之要求，
    而以雙方是否已為對待給付，作為契約履行完竣之區別者，
    尚屬有間（最高法院99年度臺上字第4958號判決參照）。又
    販賣第一級毒品海洛因、第二級毒品甲基安非他命，係罪刑
    非輕之違法行為，非可公然為之，且第一級毒品海洛因、第
    二級毒品甲基安非他命亦無公定價格，販毒者可任意分裝增
    減份量、或自行取捨品質之良莠，而毒品之數量及品質通常
    則視雙方之關係深淺、資力、需求量、對行情之認知、來源
    是否充裕、查緝是否嚴緊、購買者被查獲時供述購買對象之
    可能風險之評估等因素，而異其標準，且於交易過程隨時機
    動調整，非可一概論之，從而販賣之利潤，除非經被告坦承
    犯行或價格、數量俱臻明確外，諉難察得確切金額。況近年
    來因毒品之濫用，危害國民健康與社會安定日益嚴重，檢警
    機關對於販賣毒品之犯罪行為，無不嚴加查緝，各傳播媒體
    對於政府大力掃毒之決心亦再三報導，已使毒品不易取得且
    量微價高，是販賣毒品行為倘非有利可圖，當無人令人一再
    鋌而走險之理，且販賣者從價差或量差中牟利，方式雖異，
    惟其行為在意圖營利則屬同一。查被告於99年9月8日偵訊中
    坦稱：其是向綽號「小中」之成年男子購買第一級毒品海洛
    因、第二級毒品甲基安非他命，海洛因部分，1次約買1錢20
    000元，一錢為3.5至3.6克，其分裝為35包，每包0.1至0.2
    公克，1包賣1000元，若購毒者錢不夠，其也會便宜賣500元
    或700元，安非他命部分，1次約買2克4000元，其分裝為4至
    5包，1包賣1000元等語（見99年度偵字第4994號卷第76頁）
    ，顯見被告分裝後販賣毒品，確存有價差之獲利，自堪認被
    告確係基於營利之意圖而販賣第一級、第二級毒品無疑。
  (三)綜上，本案事證明確，被告上開犯行，均洵堪認定。
二、論罪之理由：
    按海洛因、甲基安非他命分別屬毒品危害防制條例第2條第2
    項第1款、第2款所定之第1級、第2級毒品，不得非法持有、
    轉讓販賣。又按安非他命業經行政院衛生署於69年12月8日
    以衛署藥字第301124號公告列入藥物藥商管理法（已於82年
    2月5日修改法規名稱為藥事法）第16條（即現行藥事法第22
    條）第1款之禁藥管理，禁止輸入、製造，並自70年6月1日
    起禁止販賣，於75年7月11日再以衛署藥字第597627號公告
    禁止使用在案，並於79年10月9日以衛署藥字第904142號公
    告列入麻醉藥品管理，嗣於87年5月20日毒品危害防制條例
    修正公布後，雖將安非他命列入第2級毒品，但前揭禁藥管
    理之公告並未廢止，是安非他命仍屬藥事法所定之禁藥。又
    藥事法第83條第1項係於93年4月21日修正公布，同月23日施
    行，為毒品危害防制條例之後法。且毒品之範圍尚包括影響
    精神物質與其製品，而藥事之管理，亦非僅止於藥品之管理
    ，毒品未必係經公告之禁藥，禁藥亦未必為毒品，毒品危害
    防制條例與藥事法二者，並無必然之特別法與普通法關係。
    故除轉讓之安非他命數量達轉讓持有毒品加重其刑之數量標
    準第2條所定之淨重10公克以上，應依毒品危害防制條例第8
    條第6項規定加重其刑，其加重後之法定刑較藥事法第83條
    第1項為重者外，因藥事法第83條第1項為後法，且為重法，
    應優先適用藥事法處斷。查被告所犯犯罪事實欄六之轉讓禁
    藥即第二級毒品之甲基安非他命予證人蕭楷和之部分，因被
    告轉讓之數量僅為1小包，其數量甚微，並無證據證明其轉
    讓之數量已達轉讓毒品加重其刑之數量標準第2條第1項第2
    款關於第二級毒品淨重10公克以上，依上述說明，被告此部
    分轉讓禁藥即第二級毒品甲基安非他命予證人蕭楷和之犯行
    ，自應適用藥事法論處。是核被告就犯罪事實欄二、(一)至(十一)
    所為，各係犯毒品危害防制條例第4條第1項之販賣第一級毒
    品罪；就犯罪事實欄三所為，係犯毒品危害防制第4條第2項
    之販賣第二級毒品罪、同條例第8條第1項之轉讓第一級毒品
    罪；就犯罪事實欄四、(一)至(二)所為，各係犯毒品危害防制第
    4條第2項之販賣第二級毒品罪；就犯罪事實欄五、(一)至(二)所
    為，各係犯毒品危害防制條例第8條第1項之轉讓第一級毒品
    罪；就犯罪事實欄六所為，係犯毒品危害防制條例第8條第1
    項之轉讓第一級毒品罪、藥事法第83條第1項轉讓禁藥罪。
    且：
  (一)被告各次販賣、轉讓第一級毒品海洛因、第二級毒品甲基安
    非他命前持有毒品之低度行為，皆為其後各次之販賣、轉讓
    之高度行為所吸收，不另論罪。
  (二)又被告所犯犯罪事實欄三、犯罪事實欄五、(一)至(二)、犯罪事
    實欄六之轉讓第一級毒品海洛因部分，分別僅為500元之量
    、摻入半支香菸量、約0.2公克之量、1小包，其數量均甚為
    輕微，並無證據可資證明被告上開各次轉讓第一級毒品之數
    量，均已達到該條例第8條第6項、轉讓毒品加重其刑之數量
    標準第2條第1項第1款之淨重5公克以上情形，尚不得因此加
    重其刑至二分之一，附此敘明。
  (三)公訴人就被告所犯犯罪事實欄六之轉讓禁藥予證人蕭楷和之
    行為，雖以毒品危害防制條例第8條第2項之轉讓第二級毒品
    罪起訴，惟此部分業已經原審到庭實行公訴之檢察官於審理
    時當庭變更為藥事法之轉讓禁藥罪（見原審卷第45頁背面）
    ，本院自毋庸再予變更起訴法條。
  (四)被告所為犯罪事實欄三之販賣第二級毒品、轉讓第一級毒品
    予證人蕭楷和之犯行，係於同時、同地為之，係一行為觸犯
    上開二罪名，為想像競合犯，應從一重之毒品危害防制條例
    第4條第2項之販賣第二級毒品罪處斷；被告所為犯罪事實欄
    六之轉讓第一級毒品、轉讓禁藥予證人蕭楷和之犯行，係於
    同時、同地為之，係一行為觸犯上開二罪名，為想像競合犯
    ，應從一重之毒品危害防制條例第8條第1項之轉讓第一級毒
    品罪論處。
  (五)被告上開11次販賣第一級毒品、3次販賣第二級毒品、3次轉
    讓第一級毒品之行為，均犯意個別，行為互殊，應分論併罰
    。
  (六)被告前曾於95年間因違反毒品危害防制條例案件，經臺灣苗
    栗地方法院以97年度訴字第575號刑事判決分別判處有期徒
    刑7月、3月，應執行有期徒刑9月確定，入監服刑後，於98
    年9月13日縮短刑期執行完畢之事實，有臺灣高等法院被告
    前案紀錄表及臺灣苗栗地方法院檢察署刑案資料查註紀錄表
    各1份在卷可參，其受有期徒刑之執行完畢後，5年以內再故
    意犯本案有期徒刑以上之11罪，均為累犯，惟被告販賣第一
    級毒品罪之法定本刑為死刑或無期徒刑部分，販賣第二級毒
    品罪之法定本刑為無期徒刑部分，依刑法第64條第1項、第
    65條第1項規定，均不得再加重其刑，僅就其罰金刑部分，
    各依刑法第47條第1項之規定，加重其刑。
  (七)被告對於其所為上開11次販賣第一級毒品、3次販賣第二級
    毒品、3次轉讓第一級毒品之行為，於偵查及審判中均自白
    犯行，符合毒品危害防制條例第17條第2項之規定，自應依
    該規定減輕其刑。
  (八)又按刑之量定，為求個案裁判之妥當性，法律固賦予法院裁
    量權，但此項裁量權之行使，除應依刑法第57條規定，審酌
    行為人及其行為等一切情狀，為整體之評價，並應顧及比例
    原則與平等原則，使罪刑均衡，輕重得宜，以契合社會之法
    律感情。又刑法第59條規定犯罪之情狀可憫恕者，得酌量減
    輕其刑，其所謂「犯罪之情狀」，與同法第57條規定科刑時
    應審酌之一切情狀，並非有截然不同之領域，於裁判上酌減
    其刑時，應就犯罪一切情狀（包括第57條所列舉之10款事項
    ），予以全盤考量，審酌其犯罪有無可憫恕之事由（即有無
    特殊之原因與環境，在客觀上足以引起一般同情，以及宣告
    法定低度刑，是否猶嫌過重等等），以為判斷。本院審酌被
    告販賣第一級毒品罪之法定刑為「死刑或無期徒刑；處無期
    徒刑者，得併科新臺幣2千萬元以下罰金」、販賣第二級毒
    品罪之法定刑為「無期徒刑或7年以上有期徒刑，得併科新
    臺幣1千萬元以下罰金」，然同為販賣第一級、第二級毒品
    之人，其原因動機不一，犯罪情節未必盡相同，或有大盤毒
    梟者，亦有中、小盤之分，甚或僅止於吸毒者友儕間為求互
    通有無之有償轉讓者亦有之，其販賣行為所造成危害社會之
    程度自屬有異，法律科處此類犯罪，所設之法定最低本刑卻
    同為「無期徒刑者，得併科新臺幣2千萬元以下罰金」、「
    無期徒刑或7年以上有期徒刑，得併科新臺幣1千萬元以下罰
    金」，不可謂不重，自非不可依客觀之犯行與主觀之惡性二
    者加以考量其情狀是否有可憫恕之處，適用刑法第59條之規
    定酌量減輕其刑，期使個案裁判之量刑能斟酌至當，符合比
    例原則。再有無刑法第59條酌減其刑之適用，應就被告犯罪
    行為時之情狀為觀察，尚難因其在犯罪後，另有類如自首、
    自白或供出毒品來源、因而查獲等法定減輕其刑或免除其刑
    之事由，即反推無刑法第59條之適用，否則將有違刑法第62
    條鼓勵被告自新，以及毒品危害防制條例第17條「為使製造
    、販賣或運輸毒品案件之刑事訴訟程序儘早確定，鼓勵被告
    自白認罪，開啟其自新之路，對製造、販賣或運輸毒品罪之
    被告於偵查及審判中均自白者，增列應減輕其刑之規定，採
    行寬厚之刑事政策」之立法意旨。復以，毒品危害防制條例
    第17條第2項之增訂，既出於採行寬厚之刑事政策，當無排
    除刑法第59條規定同時適用之理。查被告就犯罪事實欄二、
    (一)至(十一)所為11次販賣第一級毒品之行為，及就犯罪事實欄三
    、四、(一)至(二)所為3次販賣第二級毒品之行為，雖無視國家
    對於杜絕毒品危害之禁令，行為固屬不當，應予非難，然其
    屬零星販賣，其中販賣第一級毒品所為共僅8200元，販賣對
    象僅為證人李元旭、劉憲明、劉祐池、林東榮、張崇原5人
    ，其中販賣第二級毒品所為共僅5500元，販賣對象僅為證人
    蕭楷和、張崇原、郭國偉3人，所販賣之金額非鉅，其散播
    毒品之範圍及數量有限，犯罪之情節尚非至惡，僅因一時貪
    念，致罹重典，然相對於長期大量販賣毒品之大毒梟而言，
    其對社會治安及國民健康之危害顯然較小，且刑罰除制裁之
    功能外，更寓有教育、感化之目的，使誤入歧途而有心改善
    者，能早日復歸社會，是依被告所犯販賣第一級、第二級毒
    品之情節，不免有情輕法重之情形，其犯罪情狀顯可憫恕，
    雖科以減輕其刑後之法定最低刑度後，仍嫌過重，爰就被告
    所為犯罪事實欄二、(一)至(十一)所為11次販賣第一級毒品之行為
    ，及就犯罪事實欄三、四、(一)至(二)所為3次販賣第二級毒品
    之行為，均依刑法第59條之規定，酌量遞減輕其刑。
  (九)被告就如犯罪事實欄二、(一)至(十一)所為11次販賣第一級毒品之
    行為，及就如犯罪事實欄三、四、(一)至(二)所為3次販賣第二
    級毒品之行為，同時具有加重及減輕事由，就法定刑為罰金
    刑部分應依刑法第71條第1項規定先加後遞減，至法定本刑
    為死刑、無期徒刑部分，僅予遞減輕其刑。被告就如犯罪事
    實欄五、(一)至(二)及六所為轉讓3次第一級毒品之行為，同時
    有上開刑之加重及減輕事由者，應依刑法第71條第1項規定
    先加後減。
四、原審法院因認被告之犯罪行為罪證明確，予以論罪科刑，固
    非無見。惟查：1.按毒品危害防制條例第19條第1項規定所
    稱之因犯罪所得之財物，係以實際所得者為限，苟無所得或
    尚未取得者，即無從為沒收、追徵或以財產抵償之諭知（最
    高法院96年度臺上字第2331號判決要旨參照）；查本案犯罪
    事實欄二、(二)及二、(七)部分，被告分別同意讓證人李元旭、
    劉祐池欠款1000元，已詳如上開理由貳、一、(一)、1至2所述
    ，故被告此部分之販賣第一級毒品行為，並無實際所得，然
    原審未予辨明，仍認定被告於此2次亦有收取現金1000元之
    代價，並於主文欄諭知「未扣案之犯罪所得財物共新臺幣壹
    仟元沒收之，如全部或一部不能沒收時，以其財產抵償之」
    云云，顯有違誤。2.被告就犯罪事實欄四、(二)部分，該次販
    賣第二級毒品代價2500元，係由被告前欠證人郭國偉10000
    元中予以抵扣，已詳如上開理由貳、一、(一)、3所述，惟原
    審未予明確載明，容有缺漏。3.被告就犯罪事實欄三之販賣
    第二級毒品、轉讓第一級毒品予證人蕭楷和之犯行，係於同
    時、同地為之，詳如上開理由貳、一、(一)、4所述，屬一行
    為觸犯上開二罪名之想像競合犯，應從一重之毒品危害防制
    條例第4條第2項之販賣第二級毒品罪論處，原審竟予以分論
    併罰（如原審判決附表二編號1、附表三編號3所示），於法
    不合。4.被告所為犯罪事實欄六之轉讓第一級、第二級毒品
    予證人蕭楷和之犯行，係於同時、同地為之，詳如上開理由
    貳、一、(一)、5所述，屬一行為觸犯上開二罪名之想像競合
    犯，應從一重之毒品危害防制條例第8條第1項之轉讓第一級
    毒品罪論處，原審竟予以分論併罰（如原審判決附表三編號
    5、附表四編號2所示），且未就原審判決附表三編號4、附
    表四編號1之不構成犯罪部分，為無罪之諭知（詳如後述理
    由所述），顯有未洽。5.被告於本案係構成累犯，原審固
    於理由欄敘明被告係屬累犯之理由，然於主文欄均漏載被告
    為累犯（如原審判決附表一至四所示），顯有不當。6.原審
    於判決理由中，僅針對被告販賣第一級毒品部分，敘明依刑
    法第59條規定酌減其刑，並未論及就被告販賣第二級毒品部
    分亦依刑法第59條規定酌減其刑，然卻於原審判決附表二編
    號1至2分別對被告販賣第二級毒品罪宣告有期徒刑「2年6月
    」、「2年6月」、「26月年（此顯係2年6月之誤載）」，顯
    低於先依累犯規定加重其刑，再依毒品危害防制條例第17條
    第2項規定減輕其刑後，所得諭知之最低刑度，顯有矛盾。
    7.扣案之分裝袋78個，為被告所有供各次販賣第一級、第二
    級毒品所用之物，業經被告坦認不諱（見99年度偵字第4994
    號卷第17頁背面，原審卷第47頁），應就被告所犯犯罪事實
    欄二至四之各次販賣毒品行為，依毒品危害防制條例第19條
    第1項規定宣告沒收，原審卻僅於被告最後一次販賣行為（
    即原審判決附表一編號2）諭知沒收，尚有未洽。檢察官上
    訴意旨認為：原審就被告各次販賣第一級毒品海洛因部分，
    均量處有期徒刑10年（共11罪）、販賣第二級毒品甲基安非
    他命部分，均量處有期徒刑2年6月（共3罪），就各次轉讓
    第一級毒品海洛因、禁藥即第二級毒品甲基安非他命部分，
    各量處有期徒刑1年（共5罪）、8月（共2罪），惟原審於定
    被告應執行有期徒刑時，卻諭知被告「僅」應執行有期徒刑
    10年6月，顯然未審酌被告販賣之次數，所定應執行刑甚至
    低於2次販賣之刑度，有違比例原則，應屬過輕等語，因本
    院認為原審判決有上開七點違誤，改量處如附表所示之刑罰
    ，並酌予提高應執行刑，是檢察官此部分上訴，尚非無理由
    ；又原審判決就此部分既有上開可議之處，即屬無可維持，
    自應由本院予以撤銷改判。
五、爰審酌海洛因、甲基安非他命均為法律嚴格禁止持有或交易
    之毒品，被告竟仍分別意圖營利，販賣第一級毒品、第二級
    毒品及無償轉讓第一級毒品、轉讓禁藥予如犯罪事實欄所示
    之人施用，致使施用毒品者，沈迷於毒癮而無法自拔，直接
    戕害國民身心健康，間接危害社會治安，敗壞社會善良風氣
    ，並常使施用毒品之人經濟地位發生實質改變而處於劣勢，
    容易造成家庭破裂戕害國力，進而導致施用毒品之人為購買
    毒品施用而觸犯刑典之情事發生，仍不顧其販賣對象可能面
    臨之困境，加以販賣、轉讓，助長毒品流通，致生危害於社
    會，所為實值非難，惟念及其各次販賣數量尚微，次數不多
    ，販賣所得合計僅13700元，及其各次轉讓毒品之數量非多
    ，暨其生活狀況，犯後坦承犯行，態度良好，各次販賣毒品
    所得之實際金額等一切情狀，就被告所犯各罪，分別量處如
    附表所示之刑，並定其應執行之刑，以示懲儆。
六、有關從刑之沒收部分：
  (一)扣案第一級毒品海洛因24包，經送請法務部調查局鑑定結果
    ，認為均含海洛因成分，驗餘合計淨重3.72公克，空包裝總
    重4.58公克等情，有法務部調查局濫用藥物實驗室99年10月
    25日調科壹字第09923023840號鑑定書1份在卷可憑（見99年
    度偵字第5138號卷第19頁），並經被告於偵查中坦承係供販
    賣所用無訛（見99年度偵字第4994號卷第75頁），雖被告於
    原審審理中改稱係在遭查獲前剛買回供己施用云云（見原審
    卷第47頁），然若係供己施用，應無分裝成24包之必要，是
    其應為販賣、轉讓後所剩餘，其上開驗餘部分，應依毒品危
    害防制條例第18條第1項，併同最後一次犯行（即如犯罪事
    實欄二、(二)所示）之主刑一併宣告沒收銷燬，而不於各次販
    賣、轉讓罪併同宣告（最高法院98年度臺上字第1063號、98
    年度臺上字第738號、99年度臺上字第3139號判決意旨參照
    ）。至於檢驗用罄部分，既已不存在，自無庸宣告沒收銷燬
    。又上開空包裝，係用於包裹毒品，防止毒品逸漏、潮濕，
    以便於攜帶販賣使用，且於鑑驗時得以分開秤重，而如前述
    ，與毒品應無不可析離之關係，則應依同條例第19條第1項
    沒收之。
  (二)次按毒品危害防制條例第19條第1項規定：犯第4條之罪者，
    其供犯罪所用或因犯罪所得之財物，均沒收之，如全部或一
    部不能沒收時，追徵其價額或以其財產抵償之，但該條項並
    無如同條例第18條第1項所定「不問屬於犯人與否，沒收之
    」之明文，自屬相對沒收主義之立法。是其應沒收之物，應
    以屬被告或共犯所有者為限。再該規定所稱「追徵其價額」
    者，係指所沒收之物為金錢以外之其他財物而無法沒收時，
    應追徵其價額，使其繳納與原物相當之價額。如所得財物為
    金錢而無法沒收時，始應「以其財產抵償之」，最高法院95
    年度臺上字第305號判決意旨可資參照。復按毒品危害防制
    條例第19條第1項規定，犯販賣毒品罪者，其犯罪所得之財
    物均沒收之，係採義務沒收主義。故販賣毒品所得之對價，
    不問其中成本若干，利潤多少，均應全部諭知沒收，貫徹政
    府查禁煙毒之決心，以符立法本旨，最高法院亦著有91年度
    臺上字第2419號判決意旨可供參照。查：
  1.按行動電話之SIM卡，係電信公司交予客戶使用，該門號期
    滿或退租時，電信公司僅須將原卡片所設定之資料由該公司
    之行動電話系統中消除，卡片並非由客戶所借用，亦無約滿
    或儲值額度用罄後應予回收之機制，此為公眾週知之現今行
    動電話使用交易之常態，則依循現今交易型態，門號000000
    0000之SIM卡1張，為以案外人朱俊宇名義申請後送給被告使
    用一節，業經被告自承在卷，並有上開門號之遠傳資料查詢
    1份存卷可按（見99年度偵字第4994號卷第17頁背面，本院
    卷第33頁），顯見被告就上開SIM卡1張，已取得所有權甚明
    。則被告以其所有扣案之門號0000000000號之SIM卡1張，裝
    在其所有扣案之NOKIA廠牌行動電話1具內，作為如犯罪事實
    欄二至六之行為所用之物，自均應依毒品危害防制條例第19
    條第1項規定，併於被告所犯各該罪項下諭知沒收。
  2.扣案分裝杓4支、分裝袋78個，亦為被告所有供各次販賣第
    一級、第二級毒品所用之物，為被告所坦認（見99年度偵字
    第4994號卷第17頁背面，原審卷第47頁），爰於如犯罪事實
    欄二至四之各次販賣毒品行為宣告主刑後，依毒品危害防制
    條例第19條第1項規定，一併宣告沒收。
  (四)另：
  1.就犯罪事實欄二、(一)、(三)至(六)、(八)至(十一)之9次販賣第一級毒
    品所得為1000元、1000元、1000元、700元、500元、1000元
    、1000元、1000元、1000元，故此部分被告販賣第一級毒品
    海洛因所得而應沒收之金額為計為8200元。
  2.就犯罪事實欄三、四、(一)之2次販賣第二級毒品所得為1000
    元、2000元，故此部分被告販賣第二級毒品甲基安非他命所
    得而應沒收之金額為計為3000元。
  3.就犯罪事實欄四、(二)，被告販賣第二級毒品2500元，雖以被
    告應給付證人郭國偉之欠款中抵扣，然此亦屬被告販賣所得
    ，故此部分被告販賣第二級毒品所得而應沒收之金額為2500
    元。
  4.至於就犯罪事實欄二、(二)、(七)，被告與證人李元旭、劉祐池
    於販賣第一級毒品之交易時，業均已約定價金為1000元，則
    就犯罪事實欄二、(二)、(七)未交付之價金各1000元，既未實際
    交付，僅屬於被告對證人李元旭、劉祐池之「債權」，與毒
    品危害防制條例第19條第1項規定「所得」不符，爰不予宣
    告沒收或不能沒收時以其財產抵償之。
  5.綜上，被告上開犯罪所得之金額共13700元（8200＋3000＋
    2500＝13700），應依毒品危害防制條例第19條第1項規定宣
    告沒收，如全部或一部不能沒收時，則均以其財產抵償之。
  (五)另扣案之手機1具（內含門號0000000000號之SIM卡1張），
    並無積極證據足資證明係供本案販賣、轉讓毒品所用之物，
    且核與被告於本案之販賣、轉讓毒品犯行無任何具體關連，
    與刑法沒收要件既有未合，自無從於本案併同為沒收之宣告
    ，附此敘明。
、無罪部分：
一、公訴意旨略以：被告葉明城以其所持有之門號0000000000行
    動電話，與證人蕭楷和以所持有之門號0000000000行動電話
    聯絡，於99年8月22日19時50分許，在苗栗縣苑里鎮慈和宮
    ，轉讓予證人蕭楷和第一級毒品海洛因1包，而轉讓（原審
    判決誤載為「販賣」）毒品既遂；及於上開時、地，轉讓予
    證人蕭楷和甲基安非他命1包，而轉讓禁藥既遂。因認被告
    上開所為，分別係犯毒品危害防制條例8條第1項之轉讓第一
    級毒品罪嫌、藥事法第83條第1項之轉讓禁藥罪嫌，上開二
    罪應予分論併罰云云。
二、按犯罪事實應依證據認定之，無證據不得認定犯罪事實；又
    不能證明被告犯罪或其行為不罰者，應諭知無罪之判決，刑
    事訴訟法第154條第2項第301條第1項分別定有明文。又所
    謂認定犯罪事實之證據，係指足以認定被告確有犯罪行為之
    積極證據而言，該項證據自須適合於被告犯罪事實之認定，
    始得採為斷罪資料；又事實之認定，應憑證據，如未能發現
    相當證據，或證據不足以證明，自不能以推測或擬制之方法
    ，以為裁判基礎（最高法院29年上字第3105號、40年臺上字
    第86號判例意旨可資參照）。且認定犯罪事實所憑之證據，
    雖不以直接證據為限，間接證據亦包括在內，然而無論直接
    證據或間接證據，其為訴訟上之證明，須於通常一般人均不
    致有所懷疑，而得確信其為真實之程度者，始得據為有罪之
    認定，倘其證明尚未達到此一程度，而有合理之懷疑存在時
    ，即難遽採為不利被告之認定（最高法院76年臺上字第4986
    號判例意旨參照）。又按檢察官起訴之全部事實，經法院審
    理結果認為一部不能證明犯罪時，如檢察官係以實質上或裁
    判上一罪起訴，法院應就不能證明犯罪部分於理由說明不另
    為無罪之諭知，倘檢察官以數罪起訴，則應就不能證明犯罪
    部分，於主文為無罪之宣告，始稱適法（最高法院99年度臺
    上字第586號判決意旨可參）。
三、經查：被告與證人蕭楷和於99年8月22日19時48分12秒、19
    時57分5秒通聯後，僅於同日19時57分5秒通話後，在苗栗縣
    苑裡鎮之苑裡游泳池，同時轉讓第一級毒品海洛因、禁藥即
    第二級毒品甲基安非他命予證人蕭楷和1次而已，並無於同
    日19時48分12秒通聯後，先於同日19時50分許，在苗栗縣苑
    里鎮慈和宮轉讓第一級毒品海洛因1包及轉讓禁藥即第二級
    毒品甲基安非他命1包，繼而於同日19時57分5秒通聯後，再
    另行於苗栗縣苑裡鎮之苑裡游泳池轉讓第一級毒品海洛因及
    禁藥即第二級毒品甲基安非他命等情，已詳如上開理由貳、
    一、(一)、5所述。而依舉證分配之法則，對於被告之成罪事
    項，應由檢察官負舉證義務。公訴人所舉之證據，尚未能使
    本院形成被告就此部分有轉讓第一級毒品、轉讓禁藥之有罪
    確信，此外，本院復查無其他積極證據足資認定被告有為公
    訴意旨所指此部分之犯行，亦即不能證明其此部分之犯罪。
    原審未為詳查，遽就公訴意旨起訴之被告於99年8月22日19
    時50分許轉讓第一級毒品、轉讓禁藥部分（即起訴書附表三
    編號4部分、附表四編號1部分），對被告論罪科刑（即如原
    審判決附表三編號4部分、附表四編號1部分），即有未合。
    檢察官上訴意旨仍認被告有此部分之犯行，原審於定被告應
    執行有期徒刑時，僅諭知被告應執行有期徒刑10年6月，有
    違比例原則，所定應執行刑過輕，而指摘原判決不當，然因
    被告確無為此犯行，故認檢察官此部分之上訴為無理由；而
    原審判決此部分既有上開可議之處，即屬無可維持，自應由
    本院將原判決關於此部分及定應執行刑均撤銷，並為被告此
    部分無罪之諭知。
肆、被告經合法傳喚，無正當之理由不到庭，爰不待其陳述，逕
    行判決。
據上論斷，應依刑事訴訟法第369條第1項前段、第364條、第299
條第1項前段、第301條第1項、第371條，毒品危害防制條例第4
條第1項、第2項、第8條第1項、第17條第2項、第19條第1項，藥
事法第83條第1項，刑法第11條、第47條第1項、第59條、第51條
第5款，判決如主文。
本案經檢察官簡文鎮到庭執行職務。
中    華    民    國   100    年    7     月    28    日
            刑事第十庭  審判長法  官  江  錫  麟
                              法  官  陳      葳
                              法  官  周  瑞  芬
以上正本證明與原本無異。
如不服本判決應於收受送達後十日內向本院提出上訴書狀，其未
敘述上訴之理由者，並得於提起上訴後十日內向本院補提理由書
（均須按他造當事人之人數附繕本）「切勿逕送上級法院」。
                              書記官  廖  婉  菁
中    華    民    國   100    年    7     月    28    日
附錄本判決論罪科刑法條
毒品危害防制條例第4條第1項、第2項：
  製造、運輸、販賣第一級毒品者，處死刑或無期徒刑；處無期
  徒刑者，得併科新臺幣2千萬元以下罰金。
  製造、運輸、販賣第二級毒品者，處無期徒刑或7年以上有期
  徒刑，得併科新臺幣1千萬元以下罰金。
毒品危害防制條例第8條第1項：
  轉讓第一級毒品者，處1年以上7年以下有期徒刑，得併科新臺
  幣1百萬元以下罰金。
藥事法第83條第1項：
  明知為偽藥或禁藥，而販賣、供應、調劑、運送、寄藏、牙保
  、轉讓或意圖販賣而陳列者，處7年以下有期徒刑，得併科新
  臺幣5百萬元以下罰金。
附表：
┌──┬───┬───────┬───────────────────┐
│編號│犯  行│所犯法條及罪名│     宣          告          刑       │
├──┼───┼───────┼───────────────────┤
│ 一 │如犯罪│毒品危害防制條│葉明城販賣第一級毒品，累犯，處有期徒刑│
│    │事實欄│例第4條第1項販│柒年捌月。扣案之NOKIA廠牌行動電話壹具 │
│    │二、(一)│賣第一級毒品罪│（含門號0000000000之SIM卡壹張）、分裝 │
│    │所示  │。            │勺肆支、分裝袋柒拾捌包，均沒收；未扣案│
│    │      │              │之販賣毒品所得新臺幣壹仟元沒收，如全部│
│    │      │              │或一部不能沒收時，以其財產抵償之。    │
├──┼───┼───────┼───────────────────┤
│ 二 │如犯罪│毒品危害防制條│葉明城販賣第一級毒品，累犯，處有期徒刑│
│    │事實欄│例第4條第1項販│柒年柒月。扣案之第一級毒品海洛因共貳拾│
│    │二、(二)│賣第一級毒品罪│肆包（合計淨重點柒貳公克，空包裝總重│
│    │所示  │。            │肆點伍捌公克）沒收銷燬之；扣案之NOKIA │
│    │      │              │廠牌行動電話壹具（含門號0000000000之SI│
│    │      │              │M卡壹張）、分裝勺肆支、分裝袋柒拾捌包 │
│    │      │              │，均沒收                              │
├──┼───┼───────┼───────────────────┤
│ 三 │如犯罪│毒品危害防制條│葉明城販賣第一級毒品，累犯，處有期徒刑│
│    │事實欄│例第4條第1項販│柒年捌月。扣案之NOKIA廠牌行動電話壹具 │
│    │二、(三)│賣第一級毒品罪│（含門號0000000000之SIM卡壹張）、分裝 │
│    │所示  │。            │勺肆支、分裝袋柒拾捌包，均沒收；未扣案│
│    │      │              │之販賣毒品所得新臺幣壹仟元沒收，如全部│
│    │      │              │或一部不能沒收時，以其財產抵償之。    │
├──┼───┼───────┼───────────────────┤
│ 四 │如犯罪│毒品危害防制條│葉明城販賣第一級毒品，累犯，處有期徒刑│
│    │事實欄│例第4條第1項販│柒年捌月。扣案之NOKIA廠牌行動電話壹具 │
│    │二、(四)│賣第一級毒品罪│（含門號0000000000之SIM卡壹張）、分裝 │
│    │所示  │。            │勺肆支、分裝袋柒拾捌包，均沒收；未扣案│
│    │      │              │之販賣毒品所得新臺幣壹仟元沒收，如全部│
│    │      │              │或一部不能沒收時，以其財產抵償之。    │
├──┼───┼───────┼───────────────────┤
│ 五 │如犯罪│毒品危害防制條│葉明城販賣第一級毒品，累犯，處有期徒刑│
│    │事實欄│例第4條第1項販│柒年捌月。扣案之NOKIA廠牌行動電話壹具 │
│    │二、(五)│賣第一級毒品罪│（含門號0000000000之SIM卡壹張）、分裝 │
│    │所示  │。            │勺肆支、分裝袋柒拾捌包，均沒收；未扣案│
│    │      │              │之販賣毒品所得新臺幣柒佰元沒收，如全部│
│    │      │              │或一部不能沒收時，以其財產抵償之。    │
├──┼───┼───────┼───────────────────┤
│ 六 │如犯罪│毒品危害防制條│葉明城販賣第一級毒品，累犯，處有期徒刑│
│    │事實欄│例第4條第1項販│柒年捌月。扣案之NOKIA廠牌行動電話壹具 │
│    │二、(六)│賣第一級毒品罪│（含門號0000000000之SIM卡壹張）、分裝 │
│    │所示  │。            │勺肆支、分裝袋柒拾捌包，均沒收；未扣案│
│    │      │              │之販賣毒品所得新臺幣伍佰元沒收，如全部│
│    │      │              │或一部不能沒收時，以其財產抵償之。    │
├──┼───┼───────┼───────────────────┤
│ 七 │如犯罪│毒品危害防制條│葉明城販賣第一級毒品，累犯，處有期徒刑│
│    │事實欄│例第4條第1項販│柒年柒月。扣案之NOKIA廠牌行動電話壹具 │
│    │二、(七)│賣第一級毒品罪│（含門號0000000000之SIM卡壹張）、分裝 │
│    │所示  │。            │勺肆支、分裝袋柒拾捌包，均沒收。      │
├──┼───┼───────┼───────────────────┤
│ 八 │如犯罪│毒品危害防制條│葉明城販賣第一級毒品，累犯，處有期徒刑│
│    │事實欄│例第4條第1項販│柒年捌月。扣案之NOKIA廠牌行動電話壹具 │
│    │二、(八)│賣第一級毒品罪│（含門號0000000000之SIM卡壹張）、分裝 │
│    │所示  │。            │勺肆支、分裝袋柒拾捌包，均沒收；未扣案│
│    │      │              │之販賣毒品所得新臺幣壹仟元沒收，如全部│
│    │      │              │或一部不能沒收時，以其財產抵償之。    │
├──┼───┼───────┼───────────────────┤
│ 九 │如犯罪│毒品危害防制條│葉明城販賣第一級毒品，累犯，處有期徒刑│
│    │事實欄│例第4條第1項販│柒年捌月。扣案之NOKIA廠牌行動電話壹具 │
│    │二、(九)│賣第一級毒品罪│（含門號0000000000之SIM卡壹張）、分裝 │
│    │所示  │。            │勺肆支、分裝袋柒拾捌包，均沒收；未扣案│
│    │      │              │之販賣毒品所得新臺幣壹仟元沒收，如全部│
│    │      │              │或一部不能沒收時，以其財產抵償之。    │
├──┼───┼───────┼───────────────────┤
│ 十 │如犯罪│毒品危害防制條│葉明城販賣第一級毒品，累犯，處有期徒刑│
│    │事實欄│例第4條第1項販│柒年捌月。扣案之NOKIA廠牌行動電話壹具 │
│    │二、(十)│賣第一級毒品罪│（含門號0000000000之SIM卡壹張）、分裝 │
│    │所示  │。            │勺肆支、分裝袋柒拾捌包，均沒收；未扣案│
│    │      │              │之販賣毒品所得新臺幣壹仟元沒收，如全部│
│    │      │              │或一部不能沒收時，以其財產抵償之。    │
├──┼───┼───────┼───────────────────┤
│十一│如犯罪│毒品危害防制條│葉明城販賣第一級毒品，累犯，處有期徒刑│
│    │事實欄│例第4條第1項販│柒年捌月。扣案之NOKIA廠牌行動電話壹具 │
│    │二、(十一)│賣第一級毒品罪│（含門號0000000000之SIM卡壹張）、分裝 │
│    │所示  │。            │勺肆支、分裝袋柒拾捌包，均沒收；未扣案│
│    │      │              │之販賣毒品所得新臺幣壹仟元沒收，如全部│
│    │      │              │或一部不能沒收時，以其財產抵償之。    │
├──┼───┼───────┼───────────────────┤
│十二│如犯罪│毒品危害防制條│葉明城販賣第二級毒品，累犯，處有期徒刑│
│    │事實欄│例第4條第2項販│貳年拾月。扣案之NOKIA廠牌行動電話壹具 │
│    │三所示│賣第二級毒品罪│（含門號0000000000之SIM卡壹張）、分裝 │
│    │      │。            │勺肆支、分裝袋柒拾捌包，均沒收；未扣案│
│    │      │              │之販賣毒品所得新臺幣壹仟元沒收，如全部│
│    │      │              │或一部不能沒收時，以其財產抵償之。    │
├──┼───┼───────┼───────────────────┤
│十三│如犯罪│毒品危害防制條│葉明城販賣第二級毒品，累犯，處有期徒刑│
│    │事實欄│例第4條第2項販│貳年陸月。扣案之NOKIA廠牌行動電話壹具 │
│    │四、(一)│賣第二級毒品罪│（含門號0000000000之SIM卡壹張）、分裝 │
│    │所示  │。            │勺肆支、分裝袋柒拾捌包，均沒收；未扣案│
│    │      │              │之販賣毒品所得新臺幣貳仟元沒收，如全部│
│    │      │              │或一部不能沒收時，以其財產抵償之。    │
├──┼───┼───────┼───────────────────┤
│十四│如犯罪│毒品危害防制條│葉明城販賣第二級毒品，累犯，處有期徒刑│
│    │事實欄│例第4條第2項販│貳年陸月。扣案之NOKIA廠牌行動電話壹具 │
│    │四、(二)│賣第二級毒品罪│（含門號0000000000之SIM卡壹張）、分裝 │
│    │所示  │。            │勺肆支、分裝袋柒拾捌包，均沒收；未扣案│
│    │      │              │之販賣毒品所得新臺幣貳仟伍佰元沒收，如│
│    │      │              │全部或一部不能沒收時，以其財產抵償之。│
├──┼───┼───────┼───────────────────┤
│十五│如犯罪│毒品危害防制條│葉明城轉讓第一級毒品，累犯，處有期徒刑│
│    │事實欄│例第8條第1項轉│壹年。扣案之NOKIA廠牌行動電話壹具（含 │
│    │五、(一)│讓第一級毒品罪│門號0000000000之SIM卡壹張）沒收。     │
│    │所示  │。            │                                      │
├──┼───┼───────┼───────────────────┤
│十六│如犯罪│毒品危害防制條│葉明城轉讓第一級毒品，累犯，處有期徒刑│
│    │事實欄│例第8條第1項轉│壹年。扣案之NOKIA廠牌行動電話壹具（含 │
│    │五、(二)│讓第一級毒品罪│門號0000000000之SIM卡壹張）沒收。     │
│    │所示  │。            │                                      │
├──┼───┼───────┼───────────────────┤
│十七│如犯罪│毒品危害防制條│葉明城轉讓第一級毒品，累犯，處有期徒刑│
│    │事實欄│例第8條第1項轉│壹年貳月。扣案之NOKIA廠牌行動電話壹具 │
│    │六所示│讓第一級毒品罪│（含門號0000000000之SIM卡壹張）沒收。 │
│    │      │。            │                                      │
└──┴───┴───────┴───────────────────┘